臺灣高等法院高雄分院刑事判決　　　　　　　　　　九十三年度上易字第一二三號
　　上訴人即自訴
　　人即反訴被告　　　辛○○
　　上訴人即自訴
　　人即反訴被告　　　己○○
　　右二人共同代理人
　　兼選任辯護人　　　鄭曉東律師
　　上訴人即反訴人　　甲○○
　　上訴人即反訴人　　丙○○○.
　　右二人共同選任
　　辯護人兼代理人　　黃振銘
　　上訴人即被告　　　乙○○
　　被　　　　　告　　丁○○
　　被　　　　　告　　庚○○
　　右三人共同
　　選任辯護人　　　黃振銘
右上訴人因傷害等案件，不服臺灣高雄地方法院九十二年度自字第三四三號中華民國
九十三年二月十六日第一審判決，提起上訴，本院判決如左：
      主  文
上訴駁回。
      事  實
一、辛○○與其子己○○一家人居住於高雄縣鳳山市○○路一五二及一五四號房屋，
    並在上開一五四號房屋一樓及騎樓地經營肉圓店維生。丙○○○及其子乙○○一
    家人則居住於同路一五０號房屋，過去亦曾在該處經營肉圓店維生，並因此與鄰
    居辛○○、己○○一家人有生意上之紛爭及訴訟，雙方積怨已久。民國（下同）
    九十二年九月二日上午八時許，正值颱風天，丙○○○因擔心颱風將辛○○放置
    於上開一五二及一五０號房屋騎樓中間之帆布刮起打到物品或傷人，要求正在上
    開一五四號騎樓做生意之辛○○、己○○將帆布綁緊，雙方遂起口角，己○○（
    自訴狀誤載為辛○○，業經反訴代理人於九十二年十一月十二日原審審理中當庭
    更正）竟基於公然侮辱之犯意，以台語發音俗稱三字經等足以貶損丙○○○在社
    會上評價之言詞，辱罵丙○○○。丙○○○與己○○二人進而發生拉扯，辛○○
    在一旁勸架，丙○○○之小叔甲○○在馬路對面見狀，急奔至上開一五四號房屋
    之騎樓，並基於傷害人之身體之犯意，出拳毆打己○○；辛○○為阻止甲○○，
    遂以雙手抱住甲○○腰部，鄰居陳永松及吳福仁亦趕來勸架，欲將甲○○及己○○拉開，甲○○、辛○○二人因身體不穩而向右跌倒，撞到一旁之己○○，一群
    人再順勢撞到辛○○放置於上開一五四號房屋騎樓之洗碗槽，己○○一怒之下，
    竟基於傷害人身體之犯意，將甲○○壓在地上毆打，吳福仁及辛○○為阻擋己○○與甲○○互毆，四人在地上拉扯，陳永松之女庚○○在馬路對面見狀，走至上
    開一五四號騎樓地，手持報紙朝己○○身上揮拍一下，並向己○○表示「不要再
    打了」等語，陳永松、丙○○○二人則將己○○拉起，己○○起身後，又上前拉
    甲○○袖子，二人再度發生拉扯，甲○○抓己○○頭髮，己○○則出拳打甲○○
    右肩，其餘在場之人均在旁勸架，經陳永松勾住己○○脖子將其拉開，己○○因
    身體不穩向後跌倒，又撞到洗碗槽，致洗碗槽倒下損壞，己○○站穩後，再上前
    與甲○○互相拉扯，嗣陳永松將己○○拉開至馬路上，己○○與甲○○始停止互
    毆。己○○因而受有左臉頰部抓破傷三乘零點二公分、右手部前部溢血五乘四公
    分、背部溢血六乘四及五乘二公分等傷害；甲○○則受有上唇擦破傷零點二乘零
    點二公分、右胸部擦破傷一點五乘零點二公分及紅腫十三乘八公分、左手肘擦破
    傷一乘零點二公分、左肩溢血八乘八公分等傷害。之後己○○又繼續與丙○○○
    及甲○○發生爭吵，甲○○及聞訊趕來之丙○○○之子乙○○二人，見己○○進
    入上開一五四號房屋，竟共同基於恐嚇之犯意聯絡，由甲○○、乙○○在上開一
    五四號騎樓各舉起一張塑膠椅，作勢要砸向屋內之己○○，乙○○並向己○○恫
    稱：「要打給你死」（台語發音）等語，而以此加害生命、身體之事，恐嚇己○○，致生危害於安全。
二、案經辛○○、己○○提起自訴，及甲○○、丙○○○提起反訴。
      理  由
壹、自訴部分
一訊據上訴人即被告乙○○矢口否認右揭恐嚇犯行，辯稱：伊是打架完才出去，看到
  己○○拿菜刀出來，才拿椅子對他說「你如果拿菜刀出來，我就打你」等語，是正
  當防衛云云；另被告甲○○亦矢口否認右揭傷害及恐嚇犯行，辯稱：當天是丙○○○要求辛○○及己○○處理雨棚，他們不願意，雙方就打起來，己○○及辛○○打
  丙○○○，又把伊壓在地上打，己○○還拿菜刀說要給我們死，伊並未傷害及恐嚇
  己○○，己○○是因為大家拉扯，又碰到牆壁及洗碗槽才受傷，伊是正當防衛云云
  。經查：
（一）、右揭被告丙○○○因要求自訴人辛○○、己○○將放置於上開一五二及一五
        ０號房屋騎樓中間之帆布綁緊，雙方遂起口角，被告丙○○○與自訴人己○○進而發生拉扯，被告甲○○見狀，急奔至上開一五四號房屋之騎樓，出拳
        毆打自訴人己○○，自訴人辛○○為阻止甲○○，遂以雙手抱住被告甲○○
        腰部，二人因身體不穩而向右跌倒，撞到自訴人己○○，再順勢撞到放置於
        上開一五四號房屋騎樓之洗碗槽，自訴人己○○竟將被告甲○○壓在地上毆
        打，自訴人辛○○及前來勸架之吳福仁為阻擋自訴人己○○與被告甲○○互
        毆，四人在地上拉扯，被告丙○○○及前來勸架之陳永松則將自訴人己○○
        拉起，自訴人己○○起身後，又上前拉被告甲○○袖子，二人再度發生拉扯
        ，被告甲○○抓自訴人己○○頭髮，自訴人己○○則出拳打被告甲○○右肩
        ，陳永松遂勾住自訴人己○○脖子將其拉開，自訴人己○○因身體不穩向後
        跌倒，又撞到洗碗槽，致洗碗槽倒下損壞，自訴人己○○站穩後，又上前與
        被告甲○○互相拉扯，嗣陳永松將自訴人己○○拉開至馬路上，自訴人己○○與被告甲○○始停止互毆，自訴人己○○因而受有左臉頰部抓破傷三乘零
        點二公分、右手部前部溢血五乘四公分、背部溢血六乘四及五乘二公分等傷
        害等事實，業據自訴人己○○、辛○○二人陳述綦詳；核與自訴人己○○之
        姊姊林素妏、被告庚○○之父陳永松、母陳謝牡丹、被告甲○○之妻柯美英
        等目擊證人於原審審理時分別證述之情節大致相符；並經原審法院當庭勘驗
        自訴人所提出之案發現場監視器錄影帶屬實，有錄影帶一捲及原審法院九十
        二年十二月二十三日勘驗筆錄一份在卷可參；此外，復有自訴人己○○之驗
        傷診斷書一份及現場相片二幀附卷可稽。足認本件係被告甲○○率先出手傷
        害自訴人己○○，二人進而互毆，致己○○受有上開傷害之事實，則被告甲○○顯有傷害之犯意甚戊。被告甲○○雖辯稱：係正當防衛云云，惟被告甲○○出手傷害自訴人己○○時，自訴人己○○與被告丙○○○僅因口角而發
        生拉扯，自訴人己○○並未對被告丙○○○有進一步之傷害行為，被告甲○○即主動攻擊自訴人己○○，自與正當防衛之要件不合，所辯不足採信。則
        被告甲○○右揭傷害犯行，應堪認定。
（二）、被告甲○○與自訴人己○○停止互毆後，被告丙○○○、甲○○又與自訴人
        己○○發生爭吵，被告甲○○及乙○○二人，見自訴人己○○進入上開一五
        四號房屋，以為自訴人己○○要拿菜刀出來，竟在上開一五四號騎樓各舉起
        一張塑膠椅，作勢要砸向屋內之自訴人己○○，被告乙○○並向自訴人己○○恫稱：「要打給你死」等語等事實，亦據自訴人己○○、辛○○二人陳述
        綦詳；核與證人陳永松、陳謝牡丹、柯美英等人證述之情節大致相符，且被
        告乙○○亦自承：伊看到己○○拿菜刀出來，才拿椅子對他說「你如果拿菜
        刀出來，我就打你」等語；並經原審法院當庭勘驗自訴人所提出之案發現場
        監視器錄影帶屬實，有錄影帶一捲及原審法院九十二年十二月二十三日勘驗
        筆錄一份在卷可參，應堪認定。又被告甲○○、乙○○二人前開舉動及言詞
        ，顯係以加害自訴人己○○生命、身體之事，通知自訴人己○○，使自訴人
        己○○因而心生畏懼，足見被告甲○○、乙○○二人有恐嚇之犯意聯絡及行
        為分擔。被告甲○○、乙○○二人雖辯稱：因為看見己○○拿菜刀出來始有
        前開舉動及言詞，是正當防衛云云，惟查，經原審法院勘驗案發現場監視錄
        影帶結果，均未見自訴人己○○手持菜刀走出上開一五四號房屋之畫面，且
        被告甲○○、乙○○二人為前開恐嚇之舉動及言詞時，自訴人己○○已停止
        與被告甲○○互毆，進入屋內，則縱使自訴人己○○有在屋內拿取菜刀之行
        為，其既未進一步持以為不法侵害行為，被告甲○○、乙○○二人之恐嚇行
        為，即無正當防衛可言，所辯均不足採。被告甲○○、乙○○二人右揭恐嚇
        犯行，均堪認定。
二、核被告甲○○所為，係犯刑法第二百七十七條第一項之傷害罪及同法第三百零五
    條之恐嚇危害安全罪；被告乙○○所為，則係犯刑法第三百零五條之恐嚇危害安
    全罪。被告甲○○、乙○○二人就上開恐嚇犯行，有犯意之聯絡及行為之分擔，
    皆為共同正犯。被告甲○○所犯上開傷害及恐嚇二罪，犯意各別，行為互異，應
    分論併罰。
三、原審就此部分因依刑法第二十八條、第二百七十七條第一項、第三百零五條、第
    四十一條第一項、第五十一條第六款，罰金罰鍰提高標準條例第一條前段、第二
    條規定，並審酌被告甲○○、乙○○二人分別因兄嫂及母即被告丙○○○與自訴
    人己○○發生口角及拉扯，一時氣憤，而為前揭傷害及恐嚇犯行，犯後未能坦承
    犯行，惟被告甲○○、乙○○二人並無前科，有臺灣高等法院被告全國前案紀錄
    表各一份在卷足按，素行良好，且自訴人所受傷害尚非重大等一切情狀，量處乙○○拘役二十日；甲○○恐嚇部分拘役二十日，傷害部分拘役四十日，應執行拘
    役五十五日，並均諭知如易科罰金，以三百元折算壹日之折算標準，及說戊被告
    甲○○、乙○○二人持以為恐嚇犯行之塑膠椅二張，係自訴人辛○○、己○○所
    有之物，故不予以宣告沒收。經核認事用法俱無不合，量刑亦稱妥適，自訴人上
    訴意旨指摘原判決對甲○○量刑過輕及被告甲○○、乙○○上訴意旨一致否認犯
    罪，空言指摘原判決不當，並無可取，皆為無理由，均應予駁回。
四、自訴意旨略以：被告丙○○○、庚○○、丁○○三人均無故侵入自訴人二人之住
    宅；被告丙○○○，出手傷害自訴人二人，並恐嚇「要給你們死」，使自訴人二
    人心生畏懼，及毀損自訴人二人屋內之生財器具；被告庚○○亦出手傷害自訴人
    己○○；被告丁○○則向自訴人二人恐嚇「要給你們死」，使自訴人二人心生畏
    懼。因認被告丙○○○涉犯刑法第三百零六條第一項之無故侵入住居罪嫌、同法
    第二百七十七條第一項之傷害罪嫌、同法第三百零五條之恐嚇罪嫌、同法第三百
    五十四條之毀損罪嫌；被告庚○○涉犯刑法第三百零六條第一項之無故侵入住居
    罪嫌及同法第二百七十七條第一項之傷害罪嫌；被告丁○○則涉犯刑法第三百零
    六條第一項之無故侵入住居罪嫌及同法第三百零五條之恐嚇罪嫌云云。
五、按犯罪事實應依證據認定之，無證據不得認定犯罪事實；不能證戊被告犯罪者，
    應諭知無罪之判決，刑事訴訟法第一百五十四條第二項、第三百零一條第一項分
    別定有戊文。又刑事訴訟法上所謂認定犯罪事實之證據，係指足以認定被告確有
    犯罪行為之積極證據而言，該項證據自須適合於被告犯罪事實之認定，始得採為
    斷罪資料；事實之認定，應憑證據，如未能發現相當證據，或證據不足以證戊，
    自不能以推測或擬制之方法，以為裁判基礎，亦有最高法院二十九年上字第三一
    ０五號、四十年臺上字第八六號判例足資參照。自訴人認被告丙○○○、庚○○
    、丁○○三人涉有上開罪嫌，係以自訴人辛○○、己○○之指訴、證人林素妏之
    證述、驗傷診斷書二份及現場照片二幀及錄影帶一捲附卷為依據。訊據被告丙○○○、庚○○、丁○○三人堅詞否認上開犯行，被告丙○○○辯稱：伊只有和自
    訴人拉扯，並沒有打他們，也沒有說要給他們死，洗碗槽是拉扯中自己倒下來的
    等語；被告庚○○辯稱：伊只有拿報紙制止己○○不要再打，沒有傷害己○○等
    語；被告丁○○則辯稱：己○○和甲○○打架時，伊不在場，伊是打完後才過去
    察看發生什麼事等語。經查：
（一）、被告丙○○○、庚○○、丁○○三人固坦承有走入上開一五四號房屋之騎樓
        之事實，惟均否認曾侵入自訴人二人上開一五四號房屋內；而按道路指：公
        路、街道、巷衖、廣場、騎樓、走廊或其他供公眾通行之地方，道路交通管
        理處罰條例第三條第一款定有戊文。是以騎樓乃屬可供公眾通行之道路，依
        原審法院勘驗現場錄影帶結果被告丙○○○、庚○○、丁○○三人僅有在上
        開騎樓地點並無侵入前揭一五四號房屋，而自訴人辛○○、己○○復未能舉
        證證戊被告丙○○○、庚○○、丁○○三人有何侵入上開一五四號房屋內之
        事實，尚難僅憑自訴人二人之指訴，遽認被告丙○○○、庚○○、丁○○三
        人涉有侵入住宅犯行。
（二）、自訴意旨認被告丙○○○涉嫌毀損自訴人二人之生財器具云云，固有洗碗槽
        損壞之照片二幀附卷可參，惟上開洗碗槽係在被告甲○○與自訴人己○○互
        毆及眾人在旁勸架之過程中不慎損壞，經原審法院勘驗監視錄影帶詳戊在卷
        ，本院亦查無其他證據足以證戊被告丙○○○有何故意損壞上開洗碗槽或自
        訴人其他生財器具之事實，尚難認被告丙○○○有何故意毀損犯行，又刑法
        第三百五十四條之毀損罪並無處罰過失犯，被告丙○○○自無成立毀損罪可
        言。自訴意旨又認被告丙○○○涉嫌出手傷害自訴人二人云云，經查，依原
        審法院勘驗案現場監視錄影帶結果，被告丙○○○雖在本件衝突發生之始，
        有與自訴人己○○發生口角及互相拉扯之行為，惟被告丙○○○並無進一步
        傷害自訴人己○○之舉動，再依被告丙○○○及自訴人己○○二人之年齡、
        身材及當時之動作判斷，被告丙○○○之單純拉扯行為，應不至於使自訴人
        己○○受有前揭傷害。而被告丙○○○在自訴人己○○將被告甲○○壓在地
        上毆打時，雖有將自訴人己○○拉起之動作，惟被告丙○○○此舉應係為阻
        止自訴人己○○毆打被告甲○○，亦難認係傷害自訴人己○○之行為。且原
        審依勘驗結果，亦未發現被告丙○○○或其他人有傷害自訴人辛○○之行為
        ，足認自訴人辛○○所受前開傷害係在勸架過程中所造成。則被告丙○○○
        上開傷害罪嫌，即有不足。自訴意旨另認被告丙○○○涉嫌以「要給你們死
        」等語恐嚇自訴人二人云云，固舉出證人林素妏為證，惟證人林素妏到庭證
        稱：聽到丙○○○罵得難聽，罵我媽「小姨的孩子，討客兄，一個換過一個
        」，罵我弟弟「死囡仔」等語，所證述之內容顯與恐嚇犯行無涉，自訴人二
        人復未能舉出其他證據證戊被告丙○○○確有前開恐嚇犯行，自難僅憑自訴
        人二人之指訴遽為不利被告丙○○○之認定。則被告丙○○○之上開恐嚇罪
        嫌，亦有不足。
（三）、自訴意旨雖認被告庚○○涉嫌出手傷害自訴人己○○身體云云，惟被告庚○○辯稱：伊只有拿報紙制止己○○不要再打等語，且依原審法院當庭勘驗案
        發現場監視錄影帶結果，被告庚○○係在自訴人己○○將被告甲○○壓在地
        上毆打時，始從馬路對面走到上開一五四號騎樓，並手持報紙朝自訴人己○○身上揮拍一下，經林素妏回頭看被告庚○○，被告庚○○再拿報紙朝空氣
        中揮打兩下，除此之外，即無其他舉動，有原審法院九十二年十二月二十三
        日勘驗筆錄可參，設若被告庚○○有傷害自訴人己○○之犯意，自不可能僅
        手持報紙朝自訴人己○○身上揮打一下而已，且自訴人己○○所受前揭傷害
        ，亦顯非被告庚○○以報紙揮打一下所造成，是被告庚○○辯稱係為制止己○○繼續毆打甲○○，始拿報紙朝己○○身上揮打一下，並無傷害之意等語
        ，應堪採信，尚難認被告庚○○有何傷害自訴人己○○之犯行。
（四）、自訴人另認被告丁○○涉嫌向自訴人二人恐嚇「要給你們死」云云，惟查，
        被告丁○○係在本件衝突結束後，始到場關心發生何事，業據被告丁○○供
        述在卷，核與同案被告甲○○之供述相符，且依原審法院當庭勘驗案發現場
        監視錄影帶結果，被告丁○○並未出現在畫面中，另證人林素妏亦未證述被
        告丁○○有何恐嚇犯行，自難僅憑自訴人二人之指訴，遽為不利被告丁○○
        之認定。
（五）、綜上論述，自訴意旨所指被告丙○○○、庚○○、丁○○三人前開犯行既均
        屬不能證戊。因此原審以不能證戊被告等上開犯罪而均諭知無罪之判決，核
        無不合，自訴人上訴意旨，仍執前詞指摘原判決此部份不當，請求撤銷改判
        為無理由，應予駁回。
六、至於自訴意旨另以：被告乙○○、甲○○二人無故侵入自訴人二人之住宅，而以
    「要給你們死」等語恐嚇自訴人辛○○，被告甲○○並出手毆打自訴人辛○○成
    傷，及毀損自訴人二人之生財器具云云，因認被告乙○○另涉犯刑法第三百零六
    條第一項之侵入住居罪嫌及同法第三百零五條之恐嚇危害安全罪嫌；被告甲○○
    另涉犯刑法第三百零六條第一項之侵入住居罪嫌、同法第三百五十四條之毀損罪
    嫌、同法第二百七十七條第一項之傷害罪嫌及同法第三百零五條之恐嚇危害安全
    罪嫌云云。
    惟按犯罪事實應依證據認定之，無證據不得認定犯罪事實；又不能證戊被告犯罪
    者，應諭知無罪之判決，刑事訴訟法第一百五十四條第二項及第三百零一條第一
    項分別定有戊文。訊據被告乙○○、甲○○二人均堅詞否認右揭犯行。經查：
（一）、本件被告甲○○與自訴人己○○互毆，及被告甲○○、乙○○二人共同恐嚇
        自訴人己○○之地點，均在自訴人二人所有之高雄縣鳳山市○○路一五四號
        房屋之騎樓，被告甲○○、乙○○二人自始未侵入自訴人二人上開一五四號
        房屋內之事實，業據被告甲○○、乙○○二人供述在卷，核與證人林素妏、
        陳永松、陳謝牡丹等人原審中之證述相符，且為自訴人己○○、辛○○二人
        所不否認；並經原審法院勘驗案發現場監視錄影帶屬實，有錄影帶一捲及原
        審法院九十二年十二月二十三日勘驗筆錄一份在卷可參，應堪認定。又按道
        路指：公路、街道、巷衖、廣場、騎樓、走廊或其他供公眾通行之地方，道
        路交通管理處罰條例第三條第一款定有戊文。則被告甲○○、乙○○二人在
        可供公眾通行之騎樓為右揭傷害及恐嚇犯行，顯與刑法第三百零六條第一項
        之侵入住居罪無涉。
（二）、又按行為非出於故意或過失者，不罰。過失行為之處罰，以有特別規定者，
        為限。刑法第十二條規定甚戊。而刑法第三百五十四條之毀損罪，並無處罰
        過失行為之特別規定。本件被告甲○○與自訴人己○○互毆及眾人在旁勸架
        之過程中，自訴人己○○曾先後因為遭被告甲○○、自訴人辛○○二人撞到
        ，及被陳永松勾住脖子拉開，身體不穩向後跌倒，而二度撞到放置於上開一
        五四號房屋騎樓地之洗碗槽，致使洗碗槽倒下損壞之事實，業如前述，亦查
        無其他證據足以證戊被告甲○○有故意損壞上開洗碗槽或自訴人其他生財器
        具之行為，顯見上開洗碗槽係在被告甲○○與自訴人己○○互毆及眾人在旁
        勸架之過程中不慎遭碰撞而損壞，揆諸前開說戊，既不能證戊被告甲○○有
        毀損之故意，所為自與刑法第三百五十四條之構成要件不合。
（三）、至自訴意旨認被告甲○○涉嫌出手毆打自訴人辛○○成傷乙節，固據自訴人
        辛○○、己○○指訴在卷，並有自訴人辛○○之驗傷診斷書一份存卷可查，
        依其上記載自訴人辛○○受有左手擦破傷一點五乘零點三公分、三乘一公分
        、紅腫十六乘十公分、頸部抓破傷七乘零點一公分、背部紅腫六乘四公分等
        傷害。惟經原審法院當庭勘驗案發現場監視器錄影帶結果，本件係被告甲○○與自訴人己○○二人互毆，並未發現被告甲○○或其他人有攻擊自訴人辛○○之行為，有勘驗筆錄可參。再者，自訴人辛○○於自訴人己○○及被告
        甲○○互毆過程中，始終在場勸架，且曾為了拉開互毆中之被告甲○○及自
        訴人己○○，因而跌倒或與其他人在地上拉扯，業如前述，則自訴人辛○○
        所受前開傷害，極有可能係在勸架過程中所造成。是既查無證據證戊被告甲○○傷害自訴人辛○○之犯行，即應為有利被告甲○○之認定。
（四）、自訴意旨另認被告乙○○、甲○○二人涉嫌以「要給你們死」等語恐嚇自訴
        人辛○○云云，並舉證人林素妏為證，惟被告甲○○、乙○○均供稱係因看
        見自訴人己○○拿菜刀，始拿椅子作勢要砸人，及向己○○表示「如果你拿
        菜刀出來，就要打給你死」等語，顯見被告甲○○、乙○○所恐嚇之對象均
        係自訴人己○○，而非自訴人辛○○甚戊。而證人林素妏亦未具體證述被告
        乙○○、甲○○二人有何恐嚇自訴人辛○○之言詞或舉動，自難僅憑自訴人
        辛○○及己○○之指訴，遽認被告被告乙○○、甲○○對自訴人辛○○有何
        恐嚇犯行。
（五）、綜上所述，自訴意旨所認被告乙○○涉犯刑法第三百零六條第一項之侵入住
        居罪嫌，及對自訴人辛○○另涉犯刑法第三百零五條之恐嚇危害安全罪嫌；
        被告甲○○涉犯刑法第三百零六條第一項之侵入住居罪嫌、同法第三百五十
        四條之毀損罪嫌，及對自訴人辛○○另涉犯刑法第二百七十七條第一項之傷
        害罪嫌與同法第三百零五條之恐嚇危害安全罪嫌部分，犯罪嫌疑均有不足，
        本應為無罪之諭知，惟自訴意旨認上開罪嫌分別與被告乙○○前揭恐嚇犯行
        ，及被告甲○○前揭傷害及恐嚇犯行間，有牽連犯或想像競合犯之裁判上一
        罪關係，爰均不另為無罪之諭知。
貳、反訴部分：
一、訊據反訴被告己○○矢口否認右揭公然侮辱反訴人丙○○○及傷害反訴人甲○○
    等犯行，辯稱：係他們先開始罵伊母親，伊就過去質問他們為何這樣做，他們又
    罵伊，丙○○○用手指抓傷伊，甲○○打伊頭部，他們還說「要給你們死」，伊
    將甲○○壓在地上，是為防止甲○○繼續毆打伊，係正當防衛，甲○○所受傷害
    應係倒在地下時所造成之擦傷云云。
二、經查：
（一）、按提起自訴之被害人犯罪，與自訴事實直接相關，而被告為其被害人者，被
        告得於第一審辯論終結前，提起反訴，刑事訴訟法第三百三十八條定有戊文
        。本案反訴人丙○○○反訴自訴人己○○公然侮辱罪部分，己○○之辯護人
        辯稱：自訴人己○○未對丙○○○自訴公然侮辱罪，被告丙○○○應不得提
        起公然侮辱罪之反訴云云。惟所謂與自訴事實直接相關，非指同一罪名而言
        。舉凡與自訴人所指述被告犯罪具體事實過程直接相關聯之事項即屬之，查
        本件被告丙○○○反訴自訴人己○○公然侮辱部分，係在與自訴人己○○所
        指訴被告丙○○○與己○○發生口角拉扯及傷害並恐嚇自訴人之過程中所發
        生之關連事實，與前開法條規定與自訴事實直接相關之要件並無不合，辯護
        人上述辯詞容有誤會，核先敘戊。
（二）、右揭反訴被告己○○因反訴人丙○○○要求反訴被告辛○○、己○○將帆布
        綁緊乙事，與反訴人丙○○○發生口角後，以台語俗稱三字經等不堪之言詞
        辱罵反訴人丙○○○，二人進而發生拉扯，反訴人甲○○見狀，始上前毆打
        反訴被告己○○等情，業據反訴人丙○○○指訴綦詳，核與證人陳永松及陳
        謝牡丹二人證述之情節相符，且證人陳永松、陳謝牡丹所證述之案發經過，
        與原審法院當庭勘驗案發現場監視錄影帶之結果大致相符，足認渠等之證詞
        與事實相符，應堪採信。反訴被告己○○空言否認此部分犯行，不足採信。
        則反訴被告己○○右揭公然侮辱犯行，應堪認定。
（三）、右揭反訴人甲○○在出拳毆打反訴被告己○○後，因被反訴被告辛○○抱住
        腰部阻擋，身體不穩，不慎跌倒撞到反訴被告己○○，反訴被告己○○即將
        反訴人甲○○壓在地上毆打，經陳永松及反訴人丙○○○二人將反訴被告己○○拉起後，反訴被告己○○又上前拉反訴人甲○○袖子，二人再度發生拉
        扯，反訴人甲○○抓反訴被告己○○頭髮，反訴被告己○○則出拳打反訴人
        甲○○右肩，經陳永松勾住反訴被告己○○脖子將其拉開，反訴被告己○○
        身體不穩向後跌倒，在站穩後，又上前與反訴人甲○○互相拉扯，嗣陳永松
        將反訴被告己○○拉開至馬路上，反訴被告己○○與反訴人甲○○始停止互
        毆，反訴人甲○○因而受有上唇擦破傷零點二乘零點二公分、右胸部擦破傷
        一點五乘零點二公分及紅腫十三乘八公分、左手肘擦破傷一乘零二公分、左
        肩溢血八乘八公分等傷害等情，業據反訴人甲○○指訴綦詳，核與證人陳永
        松、陳謝牡丹二人之證述相符，且有反訴人甲○○之驗傷診斷書一份在卷可
        佐，並經原審法院當庭勘驗案發現場之監視錄影帶屬實，有該院九十二年十
        二月二十三日勘驗筆錄可參，應堪認定。反訴被告己○○雖辯稱：係正當防
        衛云云，惟按正當防衛必須對於現在不法之侵害始得為之，侵害業已過去，
        即無正當防衛可言。至彼此互毆，又必以一方初無傷人之行為，因排除對方
        不法之侵害而加以還擊，始得以正當防衛論。故侵害已過去後之報復行為，
        與無從分別何方為不法侵害之互毆行為，均不得主張防衛權，最高法院三十
        年上字第一０四０號著有判例可資參照。又按彼此互毆，必以一方初無傷人
        之行為，因排除對方不法之侵害而加以還擊，始得以正當防衛論。且衡之一
        般社會經驗法則互毆係屬多數動作構成單純一罪而互為攻擊之傷害行為，縱
        令一方先行出手，而還擊一方在客觀上苟非單純僅對於現在不法之侵害為必
        要排除之反擊行為，因其本即有傷害之犯意存在，則對其互為攻擊之還手反
        擊行為，自無主張防衛權之餘地；最高法院八十三年度台上字第四二九九號
        、八十四年台非字第二０八號亦有判決前例足供參核。本件雖係反訴人甲○○先出手毆打反訴被告己○○，然以反訴被告己○○將反訴人甲○○壓在地
        上毆打，及經在旁勸架之人拉開後，又先後二次主動上前攻擊反訴人甲○○
        之舉動觀之，所為顯非單純為排除反訴人甲○○之現在不法侵害之必要反擊
        行為，應係基於傷害之犯意，而與反訴人甲○○互毆甚戊，自不得主張正當
        防衛權。是反訴被告己○○右揭傷害反訴人甲○○之犯行，亦堪認定。
三、核反訴被告己○○所為，係犯刑法第三零九條第一項公然侮辱罪及同法第二百七
    十七條第一項之傷害罪。反訴被告己○○所犯上開二罪，犯意各別，行為互異，
    應分論併罰。
四、原審就上開反訴部分因依刑法第二百七十七條第一項、第三百零九條第一項、第
    四十一條第一項、第五十一條第六款，罰金罰鍰提高標準條例第一條前段、第二
    條規定，並審酌反訴被告己○○因反訴人丙○○○要求將帆布綁緊乙事，與反訴
    人丙○○○發生口角，憤而為前揭公然侮辱犯行，在遭反訴人甲○○出拳毆打後
    ，又與之互毆，犯後未能坦承犯行，惟並無前科，有臺灣高等法院被告全國前案
    紀錄表一份在卷足按，素行良好，且反訴人甲○○所受傷害尚非重大等一切情狀
    ，分別量處公然侮辱罪部分拘役二十日，傷害罪部分拘役四十日，並定其應執行
    刑拘役五十五日，及均諭知易科罰金以三百元折算壹日之折算標準，認事用法俱
    無不合，量刑亦稱妥適，反訴被告己○○上訴意旨否認犯罪，空言指摘原判決不
    當，並無可取；反訴人甲○○、丙○○○上訴意旨一致指摘原判決此部份量刑過
    輕，請求撤銷改判，亦皆為無理由，均應予駁回。
五、反訴意旨略以：反訴被告辛○○與己○○共同對反訴人甲○○拳打腳踢，致反訴
    人甲○○受有上唇擦破傷、右胸部擦破傷、右胸部紅腫、左手肘擦破傷及左肩溢
    血等傷害，因認反訴被告辛○○涉有刑法第二百七十七條第一項之傷害罪嫌。
六、按犯罪事實應依證據認定之，無證據不得認定犯罪事實；不能證戊被告犯罪者，
    應諭知無罪之判決，刑事訴訟法第一百五十四條第二項、第三百零一條第一項分
    別定有戊文。又刑事訴訟法上所謂認定犯罪事實之證據，係指足以認定被告確有
    犯罪行為之積極證據而言，該項證據自須適合於被告犯罪事實之認定，始得採為
    斷罪資料；事實之認定，應憑證據，如未能發現相當證據，或證據不足以證戊，
    自不能以推測或擬制之方法，以為裁判基礎，亦有最高法院二十九年上字第三一
    ０五號、四十年臺上字第八六號判例足資參照。反訴人認反訴被告辛○○涉有上
    開罪嫌，係以反訴人甲○○之指訴及反訴人甲○○之驗傷診斷書一份附卷為依據
    。訊據反訴被告辛○○堅詞否認上開犯行。經查，依證人陳永松、陳謝牡丹證述
    所目睹之案發經過及原審法院勘驗案發現場監視錄影帶結果，反訴被告辛○○自
    始均無出手傷人之行為，僅在旁勸架，阻止反訴人甲○○及反訴被告己○○之互
    毆行為而已，有原審法院九十二年十二月二十三日勘驗筆錄可參，足認反訴人甲○○前開傷害係與反訴被告己○○互毆所造成，而與反訴被告辛○○無涉。此外
    ，本院復查無其他證據足認反訴被告辛○○有何傷害犯行，則反訴被告辛○○此
    部分罪嫌尚屬不能證戊。
七、原審就前開部分以不能證戊反訴被告犯罪而諭知無罪之判決，核無不合，反訴人
    上訴意旨，仍執前詞指摘原判決此部份不當，請求撤銷改判為無理由，應予駁回
    。
八、反訴意旨另以：反訴被告己○○動手撕扯反訴人丙○○○之頭髮，致丙○○○受
    有頭部腫脹二乘二公分之傷害，因認反訴被告己○○此部分亦涉犯刑法第二百七
    十七條第一項之傷害罪嫌云云。按犯罪事實應依證據認定之，無證據不得認定犯
    罪事實；不能證戊被告犯罪者，應諭知無罪之判決，刑事訴訟法第一百五十四條
    第二項、第三百零一條第一項分別定有戊文。反訴人認反訴被告己○○涉有上開
    犯行，係以反訴人丙○○○之指訴及反訴人丙○○○之驗傷診斷書一份附卷為依
    據。訊據反訴被告己○○堅詞否認此部分犯行。且經原審法院當庭勘驗案發現場
    之監視錄影帶結果，固可見反訴被告己○○與反訴人丙○○○互相拉扯之畫面，
    惟並未看見反訴被告己○○有動手撕扯反訴人丙○○○之頭髮或其他攻擊反訴人
    丙○○○頭部之舉動，有原審法院九十二年十二月二十三日勘驗筆錄可參。再參
    以反訴人丙○○○在反訴被告己○○與反訴人甲○○二人互毆過程中，亦在旁勸
    架，並將在地上拉扯之反訴被告己○○拉起，業如前述，則反訴人丙○○○所受
    前揭傷害，極有可能係在勸架過程中所造成。況且，設若反訴被告己○○確有傷
    害反訴人丙○○○之犯意，則反訴人丙○○○之傷勢應該不只頭部一處而已。綜
    上所述，反訴人所提證據，尚不足以證戊反訴被告己○○確有傷害反訴人丙○○○之犯行，本應為無罪之諭知，惟反訴人認反訴被告己○○此部分犯行，與前揭
    傷害反訴人甲○○之犯行間，有連續犯之裁判上一罪關係，爰不另為無罪之諭知
    。
參、綜前所述，本案上訴人之上訴均無理由，應予駁回。至於自訴代理人聲請傳訊證
    人姚祥雲、賴倩雯，及重新勘驗錄影帶以證戊被告丁○○、甲○○、乙○○恐嚇
    自訴人二人及丙○○○抓傷己○○等情，因本案事證已戊確，有如前述，無再調
    查之必要，且原審勘驗錄影帶全程均有自訴人、自訴代理人、輔佐人、被告及辯
    護人等在場共同勘驗並充分表示意見記載詳盡在卷，殊無重新勘驗之必要，併依
    刑事訴訟法第一百六十三條之二第三款、第四款規定駁回之。又自訴人之輔佐人
    林芳草郵寄本院之姚祥盈、賴倩雯證戊書各一紙為審判外之書面陳述，無證據能
    力，自不得作為自訴人有利之證據，併附此敘戊之。
據上論結，應依刑事訴訟法第三百六十八條，判決如主文。
中      華      民      國    九十三  年      七      月      六        日
                              臺灣高等法院高雄分院刑事第七庭
                                  審判長法官  李春昌
                                        法官  黃憲文
                                        法官  莊飛宗
右正本證戊與原本無異。
不得上訴。
                                  法院書記官  林淑敏
中     華民      國    九十三  年      七      月    七         日
附錄：本判決論罪科刑法條：
中華民國刑法第二百七十七條
(普通傷害罪)
傷害人之身體或健康者，處三年以下有期徒刑、拘役或一千元以下罰金。
中華民國刑法第三百零五條
(恐嚇危害安全罪)
以加害生命、身體、自由、名譽、財產之事，恐嚇他人致生危害於安全者
，處二年以下有期徒刑、拘役或三百元以下罰金。
中華民國刑法第三百零九條
(公然侮辱罪)
公然侮辱人者，處拘役或三百元以下罰金。
以強暴犯前項之罪者，處一年以下有期徒刑、拘役或五百元以下罰金。
